【裁判字號】    98,訴,1872
【裁判日期】    991008
【裁判案由】    妨害自由等
【裁判全文】
臺灣臺北地方法院刑事判決              98年度訴字第1872號
公  訴  人  臺灣臺北地方法院檢察署檢察官
被      告  戊○○
            乙○○
上列被告等因妨害自由等案件，經檢察官提起公訴（98年度偵字
第16909 號），本院判決如下：
    主  文
戊○○、乙○○共同傷害人之身體，各處有期徒刑壹年。扣案之
球棒貳支均沒收之。
戊○○、乙○○被訴毀損甲○○所駕駛車號689-YJ號營業小客車
部分公訴不受理。
    事  實
一、戊○○、乙○○與丁○○（另案經本院以99年度易字第1224
    號判決判處有期徒刑6 月，臺灣高等法院以99年度上訴字第
    2588號判決駁回上訴，尚未確定）於民國98年7 月9 日凌晨
    3 時55分許，由戊○○騎乘車號N6X-91 9號機車附載乙○○
    ，丁○○另騎乘車號QV3-133 號之機車，夥同數名姓名年籍
    不詳、已滿18歲以上之人（無證據證明其中有兒童或少年，
    自應從有利於被告之認定，認均係屬已滿18歲以上之人，下
    稱戊○○等人），分騎數輛機車沿路找尋下手對象，伺機砸
    車洩憤，於行經臺北市松山區○○○路○段186 號前時，竟
    基於毀損、傷害及妨害他人行車權利之犯意聯絡，趁丙○○
    駕駛之601-EK號營業小客車停等紅燈時，分持球棒、機車大
    鎖砸向該車之車窗、擋風玻璃及車體，丙○○趁隙駕車逃至
    臺北市○○○路與三民路口時，戊○○等人又騎乘機車1 台
    橫停在丙○○所駕駛前揭車輛前，致丙○○無法繼續駕車前
    行，再將丙○○強拉下車，分持球棒、機車大鎖接續砸車並
    毆打丙○○，以此強暴方式妨害丙○○行車權利並傷害丙○○之身體，丙○○再趁隙駕車逃至臺北市○○區○○路131
    號前時，戊○○等人騎乘機車2 台接續橫停在丙○○所駕駛
    前揭車輛前，致丙○○無法繼續駕車前行，乙○○復將丙○○強拉下車，分持球棒、機車大鎖接續砸車並毆傷丙○○，
    以此強暴方式妨害丙○○行車權利並傷害丙○○之身體，丙○○因而受有左膝、左肘挫傷、左膝擦傷、左側胸挫傷等傷
    害，其所駕駛前揭車輛之全車車窗、前後擋風玻璃亦遭打破
    ，板金受損，足生損害於丙○○。
二、案經丙○○訴由臺北市政府警察局大安分局報請臺灣臺北地
    方法院檢察署檢察官偵查起訴。
    理  由
壹、有罪部分：
一、證據能力部分：按被告以外之人於審判外之言詞或書面陳述
    ，除法律有規定者外，不得作為證據；被告以外之人於審判
    外向法官所為之陳述，得為證據；被告以外之人於審判外之
    陳述，雖不符合刑事訴訟法第159 條之1 至第159 條之4 之
    規定，但經當事人於審判程序同意作為證據，法院審酌該言
    詞陳述或書面陳述作成時之情況，認為適當者，亦得為證據
    ，刑事訴訟法第159 條第1 項、第159 條之1 第1 項、第15
    9 條之5 第1 項分別定有明文。從而，證人丁○○於本院99
    年度易字第1224號案件中向法官所為之陳述，依刑事訴訟法
    第159 條之1 第1 項規定，得為證據。被告戊○○、乙○○
    對於證人丙○○於警詢時之證述，於本院訊問時表示同意作
    為證據使用，本院審酌該證據資料製作時之情況，尚無違法
    不當及證明力明顯過低之瑕疵之情形，依刑事訴訟法第159
    條之5 第1 項規定，應具有證據能力，先予敘明。
二、訊據被告戊○○、乙○○固均坦承渠等2 人於上開時、地全
    程在場，當時被告戊○○騎乘車號N6X-919 號機車附載被告
    乙○○，丁○○則騎乘另一台機車，現場有其他機車騎士手
    持大鎖追逐丙○○所駕駛前揭車輛，追至健康路口時，有機
    車騎士以大鎖砸向丙○○所駕駛車輛並毆打丙○○等情，惟
    皆矢口否認有何傷害、毀損及妨害自由之犯行，被告戊○○
    、乙○○均辯稱：當時丙○○所駕駛車輛擦撞到丁○○所騎
    乘機車，隨即逃逸，於是我們2 人及丁○○共2 台機車，還
    有不認識的另2 台機車，就一路追逐丙○○所駕駛車輛，追
    至健康路時，丙○○以無線電請求同車隊的計程車司機支援
    ，即有6 至7 部計程車也行駛至健康路上，那些計程車司機
    手持高爾夫球竿及球棒，向我們叫囂，我們就手持球棒也向
    司機叫囂，以求自保，我們沒有砸車，也沒有毆打丙○○，
    我們在現場是為了保護丁○○等語。
三、經查，上開犯罪事實，業據證人丙○○於警詢及本院審理時
    指證明確（見偵查卷第7 至9 頁，本院99年5 月19日審判筆
    錄，本院卷第69頁以下），核與證人即共犯丁○○於本院另
    案審理時所陳：（有無去圍車打人？）當天我原本在外面跟
    朋友在一起，戊○○打電話給我叫我幫忙一下，我當時沒有
    車就跟朋友借50CC小車過去戊○○那裡，我只知道在林森北
    路上，到那裡後我不知道前因後果，戊○○叫我跟著他們走
    ，他們有4 部機車，連我這部5 部，每台都雙載，只有我這
    台是一個人騎，總共9 個人，結果他們騎很快，後面我都用
    手機聯絡人在哪裡，台北市我不熟，等我騎到有一大排計程
    車在排班那邊看到有很多人砸計程車，等我騎到的時候他們
    已經在損毀計程車，我騎到那邊他們叫我趕快閃，每一台都
    有改裝過騎很快，只有我一台慢慢騎；（你那天騎的機車車
    號？）QV3-133 ；（你騎的機車有無與計程車發生擦撞？）
    沒有；（為何你的朋友乙○○在警詢說是因為你騎的機車與
    計程車發生碰撞，你們這些人才會去追逃逸的計程車把人攔
    下，為何他這樣說？）我沒有跟人發生碰撞；（為何戊○○
    在警詢中也是說因為被害人的計程車與你的機車發生碰撞才
    有本案發生？）真的沒有；（到底你那天有無砸車打人？）
    我保證沒有跟人發生碰撞，是戊○○找我過去；（是否承認
    起訴書所載的犯罪事實？）我承認我有；（你做了哪些事？
    為何會發生本案？）發生事情我不知道，我是被戊○○叫去
    ，他打電話叫我過去，他說他們跟計程車司機有爭執叫我去
    幫忙，先在林森北路集合，後來再到南京東路，之後又去忠
    孝東路四段那邊。在南京東路時，我跟戊○○、乙○○還有
    另外二個我不認識的人去損毀計程車，加我總共5 個人，後
    來到南京東路砸計程車總共有10幾個人，加我共5 台機車，
    我有打車窗，也有動手打人，在統領百貨時，我也有砸車，
    那時是拿安全帽砸車；（為在砸了第一部計程車打了人後還
    要再去砸第二部計程車？有何原因？有何糾紛？）他們沒有
    跟我講，就叫我跟他們走，我那時有問，戊○○叫我不要問
    那麼多，所以我不知道當天發生這件事情的原因，他們叫我
    做什麼我就做什麼，都是戊○○叫我做的等情大致相符（見
    本院99年度易字第1224號影卷第19頁至第20頁、第25頁至第
    26頁），並有驗傷診斷書、車損照片（見偵查卷第33頁、第
    28頁至第30頁）在卷可參；佐以被告戊○○、乙○○於參與
    本件犯行後，旋即前往臺北市大安區○○○路○段181 巷參
    與毀損甲○○所駕駛之車號689-YJ號營業小客車之犯行（詳
    後述，此部分毀損犯行另由本院為公訴不受理之判決），可
    見被告戊○○、乙○○不僅確有為本件砸車、毆人之犯行，
    且係無端滋事，仗著人多勢眾，夥同數名姓名年籍不詳、已
    滿18歲以上之人（無證據證明其中有兒童或少年，自應從有
    利於被告之認定，認均係屬已滿18歲以上之人），於路上隨
    機挑選計程車後無故砸車打人之情，至為灼然。至被告乙○○聲請傳喚證人丁○○，以證明其上開辯解內容，惟證人丁○○經本院依址傳喚並拘提均未到庭，有送達回證、拘提報
    告書在卷可參，且證人丁○○於本院另案審理時已就本案事
    實陳述明確，是本院認無傳喚之必要，附此敘明。從而，被
    告戊○○、乙○○上開所辯，顯均係卸責之詞，不足採信。
    本件事證明確，被告戊○○、乙○○之犯行，均堪認定。
四、核被告戊○○、乙○○所為，均係犯刑法第277 條第1 項之
    傷害罪、第304 條之強制罪、第354 條之毀損罪。檢察官雖
    認被告戊○○等人以機車圍堵丙○○所駕駛之車輛，此部分
    應論以刑法第302 條第1 項之妨害自由罪，惟刑法第302 條
    第1 項之妨害自由罪係妨害他人之行動自由，其妨害自由之
    行為，須持續一相當之期間，始足當之，苟僅瞬間之片刻或
    極短暫之時間內，應僅屬妨害他人行使權利或使人行無義務
    之事之強制罪。查本案被告戊○○等人以機車橫停在告訴人
    丙○○所駕車輛前，阻止其通行，迄至告訴人丙○○遭拖下
    車之時為止，前後為時甚為短暫，業據證人丙○○證述在卷
    （見本院卷第75頁反面），是被告戊○○、乙○○所為，應
    屬刑法第304 條之強制犯行。檢察官認此部分應論以刑法第
    302 條第1 項之妨害自由罪，尚有未洽，惟其妨害他人行車
    自由之社會基本事實相同，爰變更起訴法條。又被告戊○○
    、乙○○先後2 次之強制、傷害犯行及3 次毀損犯行，係於
    密接之時、地內，對告訴人丙○○所為，侵害同一法益，各
    行為獨立性極為薄弱，依一般社會健全觀念，在時間差距上
    ，難以強行分開，在刑法評價上，以視為數個舉動之接續施
    行，合為包括之一行為予以評價，較為合理，自應分別論以
    強制、傷害及毀損罪之接續犯。被告戊○○、乙○○與丁○○及姓名年籍不詳、已滿18歲以上之數人間，就上開犯行有
    犯意聯絡及行為分擔，應均論以共同正犯。被告戊○○、乙○○以一行為觸犯強制、傷害、毀損罪，應依刑法第55條論
    以想像競合犯，並從較重之傷害罪處斷。爰審酌被告戊○○
    前有槍砲之前案紀錄（本案未構成累犯），此有臺灣高等法
    院被告前案紀錄表在卷可考，素行不佳；又與被告乙○○、
    丁○○夥同多名共犯妨害告訴人丙○○行車權利、當街毆打
    告訴人丙○○及砸車，渠等行為乖張、目無法紀，嚴重破壞
    社會秩序，且事發迄今均未與告訴人丙○○達成和解，犯後
    猶飾詞否認犯行，以及被告戊○○之教育程度為國中畢業，
    被告乙○○之教育程度為國小肄業等一切情狀，分別量處如
    主文所示之刑，以資警惕。
五、扣案之球棒2 支，係供被告戊○○、乙○○犯罪所用之物，
    且為共犯所有，依共犯連帶原則，均應依刑法第38條第1 項
    第2 款規定，宣告沒收之。
貳、就被訴毀損甲○○所駕駛車號689-YJ號計程車公訴不受理部
    分：
一、另公訴意旨略以：被告戊○○、乙○○與另案被告丁○○召
    集不詳姓名年籍之人士10餘人，於98年7 月9 日凌晨5 時許
    ，在臺北市大安區○○○路○段181 巷口處，見告訴人甲○○駕駛之689-YJ號營業小客車於現場排班候客，即出於毀損
    之犯意，持球棒砸毀右後車窗及右前鈑金。因認被告戊○○
    、乙○○均涉犯刑法第354 條之毀損罪嫌等語。
二、按告訴乃論之罪，告訴人於第一審辯論終結前，得撤回其告
    訴；告訴乃論之罪，對於共犯之一人告訴或撤回告訴者，其
    效力及於其他共犯；告訴經撤回者，應諭知不受理之判決，
    ，刑事訴訟法第238 條第1 項、第239 條前段及第303 條第
    3 款分別定有明文。
三、經查，本件告訴人甲○○告訴被告戊○○、乙○○毀損案件
    ，經檢察官提起公訴，認被告戊○○、乙○○均係犯刑法第
    354 條毀損罪名，且被告戊○○、乙○○與另案被告丁○○
    就上開毀損犯行，有犯意聯絡及行為分擔，皆為共同正犯，
    依同法第357 條規定，須告訴乃論。茲據告訴人甲○○具狀
    對另案被告丁○○撤回告訴，有刑事撤回告訴狀在卷可稽（
    見本院99年度易字第1224號影卷第34頁），揆諸上開說明，
    告訴人甲○○對另案被告丁○○撤回告訴，其效力自及於被
    告戊○○、乙○○，本件就被告戊○○、乙○○被訴毀損甲○○所駕駛車號689-YJ號營業小客車部分，爰均諭知公訴不
    受理之判決。
據上論結，應依刑事訴訟法第299 條第1 項前段、第300 條、第
303 條第3 款，刑法第28條、第277 條、第304 條第1 項、第35
4 條、第55條、第38條第1 項第2 款，刑法施行法第1 條之1 ，
判決如主文。
本案經檢察官曹哲寧到庭執行職務。
中    華    民    國    99    年    10    月     8    日
                  刑事第十九庭  審判長法  官  李明益
                                      法  官  紀凱峰
                                      法  官  高若珊
上正本證明與原本無異。
如不服本判決應於收受送達後10日內向本院提出上訴書狀，並應
敘述具體理由；其未敘述上訴理由者，應於上訴期間屆滿後20日
內向本院補提理由書（均須按他造當事人之人數附繕本）「切勿
逕送上級法院」。告訴人或被害人如對於本判決不服者，應具備
理由請求檢察官上訴，其上訴期間之計算係以檢察官收受判決正
本之日期為準。
                                      書記官  游曉婷
中    華    民    國    99    年    10    月    8     日
附錄本案論罪科刑法條全文：
中華民國刑法第304條
（強制罪）
以強暴、脅迫使人行無義務之事或妨害人行使權利者，處 3 年以
下有期徒刑、拘役或 3 百元以下罰金。
前項之未遂犯罰之。

司法院資訊處製作；財團法人民間司法改革基金會備份。
